【裁判字號】    89,交易,481
【裁判日期】    900112
【裁判案由】    過失傷害
【裁判全文】
臺灣高雄地方法院刑事判決                        八十九年度交易字第四八一號
    公  訴  人  臺灣高雄地方法院檢察署檢察官
    被      告  丙○○
右列被告因過失傷害等案件，經檢察官提起公訴（八十九年度偵字第六八九六號），
本院判決如左：
    主  文
丙○○因過失傷害人，處有期徒刑肆月，如易科罰金，以參佰元折算壹日。
    事  實
一、丙○○考領有合格自小客車駕駛執照，於民國八十八年十月二十六日二十一時三
    十分許，在高雄縣林園鄉珠海餐廳內與友人服用酒類海尼根啤酒後，已達不能安
    全駕駛動力交通工具之狀態下，仍向友借得車號Ｅ四─三三三五號自用小客車（
    丙○○犯公共危險罪之部分，於八十九年一月四日經臺灣高雄地方法院鳳山簡易
    庭以八十九年度鳳交簡字第一二號，判處拘役二十日，如易科罰金以三百元折算
    一日確定），正欲回家，沿高雄縣林園鄉○○村○○○路由南向北往東林西路方
向行駛，於該日二十三時五十八分許，途經該路一四七巷之路口前，本應注意汽
    車在雙向二車道行駛時，應在遵行車道內行駛，及汽車駕駛人飲酒後其吐氣所含
    之酒精成份超過每公升零點二五毫克以上者，不得駕車，且依當時天候晴朗、雖
    為夜間但有照明設備、路面無缺陷、無障礙物，且視距良好等情狀，並無不能注
    意之情事，竟疏未注意駕駛在其車道內，適有未考領合格之機車駕駛執照，亦未
    配帶適當安全帽之楊立國騎乘車號ＯＺＪ─六七三號重型機車，正沿前開文賢南
    路由北向南往西溪之方向騎乘，詎丙○○因受酒精成份之影響，已不能安全駕駛
    致跨越二車車道行駛，乙○○亦疏未注意騎乘機車行駛時，駕駛人應注意車前狀
    況，並隨時採取必要之安全措施，而以所騎乘機車之前車輪、前擋泥板蓋及手把
    等處，與丙○○所駕駛之車之左前保險桿、翼子板及左後照鏡處發生對撞，乙○
    ○人先摔至丙○○所駕駛車輛之車頭撞上擋風玻璃後，再摔下地面，並因之受有
    左橈骨遠端骨折、左大腿刺傷及臉部多處裂傷之傷害，嗣經路人呼叫救護車及報
    警處理，經高雄縣警察局林園分局林園派出所員警至現場處理，丙○○當場自承
    為肇事者，並接受調查，經警實施酒精測試，並測得丙○○之呼氣中所含之酒精
    濃度每公升一點零七毫克，而知前情。
二、案經告訴人乙○○告訴暨高雄縣政府警察局林園分局報請臺灣高雄地方法院檢察
    署檢察官偵查起訴。
    理  由
一、訊據被告丙○○固坦承於前揭時、地，服用酒後駕車在路上行駛，且與告訴人乙
    ○○所騎乘之重型機車發生對撞之事故，並致告訴人受傷之事實不諱，惟矢口否
    認有何過失傷害犯行，辯稱：撞及位置係在伊車之車道上，伊並未侵入對向車道
    云云。經查：
二、上開事實，業據告訴人乙○○指訴甚詳，並有序號零二五三八五Ｄ號之酒精濃度
    測試表及高雄縣警察局所開立之舉發違反道路交通管理事件通知單各一紙在卷足
    憑。而告訴人當時並未服用任何酒類，業據證人即至事故現場處理之警員甲○○
    在庭證述明確（見本院八十九年十月十一日訊問筆錄），另據高雄縣政府警察局
    林園分局於事故發生後至事故現場所測繪之道路交通事故調查報告表及車損與現
    場相片七幀所呈，事故發生後，被告所駕駛之自小客車停置於文賢南路北向車道
    之路邊，車頭略朝東北、尾朝西南，告訴人所騎乘之機車則斜倒於文賢南路南向
    車道之路邊，車頭略朝西南尾朝東北，現場散落之機車坐墊係在告訴人所騎乘之
    車道內，另有水果等物則分別散在二車道中，又告訴人之機車遭撞及倒地後留有
    二條分別為十四點四公尺與十三點七公尺長之刮地痕，而前開刮地痕之起點則係
    在文賢南路往東林西路之車道上，距離路中之行車分向線約零點三公尺，又被告
    所駕駛之車身後則留有二條煞車痕，且該二條煞車痕之起點係在機車倒地刮地痕
    後，再者，二車之車損狀況，被告所駕駛之自小客車，則係左前車頭保險桿接近
    車牌處留有告訴人所騎機車之輪胎痕且往內彎折，車頭保險蓋板金凹陷，車前擋
    風玻璃約占一半面積呈現蜘蛛網狀之輪狀裂紋，左側後視鏡亦歪斜，告訴人之機
    車則係處受損。綜合前開相關跡證，雖機車倒地之刮痕起點雖在被告所行駛之車
    道內，但約是在路中央，且被告之車頭保險桿接近中間懸掛車牌處所留之機車輪
    胎痕，足認被告行駛時係跨越二車道行駛，始有前開之輪胎痕，又被告係於撞及
    後始進行煞避之舉措，是被告辯稱仍行駛於伊車道內顯係飾卸之詞，並不足採。
    至於被告陳稱有一名證人「王青春」（被告稱並不知其名之音，如何書寫並不知
    ），有經過事故現場，應有看到車禍事故如何發生，惟被告未將該明證人之正確
    名稱及年籍資料提供本院，至無從進行調查，且本件事證明確，故無調查之必要
    ，附此說明。
三、按汽車在雙向二車道行駛時，應在遵行車道內行駛，又汽車行駛時，駕駛人應注
    意車前狀況，並隨時採取必要之安全措施，道路交通安全規則第九十七第一款，
    及第九十四條第三項分別定有明文。被告駕車自應注意上開交通安全規定，且依
    當時天候晴朗、雖為夜間但有照明設備、路面無缺陷、無障礙物，且視距良好等
    情狀，有上開道路交通事故調查報告表載述明確，即並無不能注意之情事，竟疏
    未注意，貿然於酒醉後駕車，復因跨越二車道行駛致生本件車禍事故，足認被告
    對於本件車禍之發生自有過失甚明。而告訴人受有左橈骨遠端骨折、左大腿刺傷
    及臉部多處裂傷之傷害，則有高雄市立小港醫院所開立之診斷證明書一紙附卷可
    稽，是告訴人所受之傷害與被告之過失行間，具有相當因果關係，是以本案事證
    明確，被告之犯行洵堪認定。至於告訴人亦有疏未注意車前狀況之過失，對於本
    件事故之發生亦有疏失，惟並不因之解免被告前開之過失責任之成立，附此說明
    。
四、核被告所，係犯刑法第二百八十四條第一項前段之因過失傷害人罪。查被告於服
    用酒類後已達於不能安全駕駛之酒罪狀態，並因之發生交通事故致告訴人受傷，
    應依道路交通管理處罰條例第八十六條之規定加重其刑。並查，被告於本件事故
    發生後仍留於事故現場，待處理員警至現場後，即自承為肇事者，並接受調查與
    裁判，有證人甲○○在庭證述明確，核與刑法第六十二條前段自首之規定相符，
    應依該條規定減輕其刑，並先加後減之。按被告於犯罪後，刑法第四十一條於九
    十年一月四日修正，並於同月十日公布施行，有關易科罰金之部分，範圍擴大為
    罪重本刑五年以下有期徒刑之罪，惟與被告所犯之罪比較後並不影響，依刑法第
    二條第一項前段之規定，應適用裁判時之刑法第四十一條第一項規定。爰審酌被
    告之素行尚可，有本院被告院內索引卡紀錄表及台灣高等法院被告全國前按紀錄
    表各一份在卷可按，被告服用酒類後以不能安全駕駛仍駕車上路，復又未在遵行
    車道內行駛之過失程度、告訴人就本件車禍事故之發生亦有疏未注意車前狀況之
    過失程度，且告訴人未佩戴適當安全帽對於損害之擴大亦有過失及其所受之損害
    ，被告犯後在庭態度尚認良好、惟迄未與告訴人達成和解等一切情狀，量處如主
    文所示之刑，並易科罰金之折算標準，以為懲儆。
據上論斷，應依刑事訴訟法第二百九十九條第一項前段，道路交通管理處罰條例第八
十六條，刑法第二條第一項前段、第二百八十四條第一項前段，第四十一條、第六十
二條前段，罰金罰鍰提高標準條例第一條前段、第二條，判決如主文。
中      華      民      國    九十      年      一      月     十二     日
                          臺灣高雄地方法院交通法庭
                              法    官  程克琳
右正本證明與原本無異。
如不服本判決，應於判決送達後十日內，向本院提出上訴狀。
                              書 記 官  梁瑜玲
中    華    民    國      九十      年      一      月      十二      日
【附錄本案論罪科刑法條全文】
刑法第二百八十四條第一項前段︰
因過失傷害人者，處六月以下有期徒刑、拘役或五百元以下罰金。


司法院資訊處製作；財團法人民間司法改革基金會備份。
